【裁判字號】    99,審易,1139
【裁判日期】    990930
【裁判案由】    毒品危害防制條例
【裁判全文】
臺灣士林地方法院刑事判決            99年度審易字第1139號
公  訴  人  臺灣士林地方法院檢察署檢察官
被      告  甲○○
上列被告因違反毒品危害防制條例案件，經檢察官提起公訴（99
年度毒偵字第1168號），被告於準備程序就被訴事實已為有罪之
陳述，經本院裁定本件依簡式審判程序審理，並判決如下：
    主  文
甲○○施用第二級毒品，累犯，處有期徒刑拾月。
    事  實
一、甲○○前有多次施用毒品案件，業經依本院多次裁定送觀察
    、勒戒及強制戒治，並先後於民國90年5 月6 日強制戒治期
    滿及於92年10月14日停止強制戒治交付保護管束期滿而執行
    完畢。後於前揭強制戒治執行完畢5 年內因再犯施用毒品案
    件，經本院以93年度易字第290 號判決判處有期徒刑1 年確
    定，已於94年10月9 日執行完畢。另再因施用毒品案件，經
    本院於95年7 月19日以95年易字第365 號判決判處有期徒刑
    1 年2 月，嗣經減為有期徒刑7 月後，已於96年7 月16日執
    行完畢。詎仍不知悛悔，復基於施用第二級毒品甲基安非他
    命之犯意，於99年4 月27日中午12時10分許為警採尿時往前
    回溯4 日內某時許，在其友人住處內，以不詳之方式，施用
    第二級毒品甲基安非他命1 次。嗣警於99年4 月27日通知甲
    ○○前往警局採尿時，經採集其尿液送驗後，始悉上情。
二、案經臺北市政府警察局士林分局報請臺灣士林地方法院檢察
    署檢察官偵查後起訴。
    理  由
一、上開事實，業據被告甲○○於本院訊問、準備程序及審理時
    均已坦承不諱（見本院卷第72頁、第89頁背面、第91頁背面
    ），且被告為警所採集之尿液，經送臺灣尖端先進生技醫藥
    股份有限公司以「酵素免疫分析法」為初步檢驗、「氣相層
    析質譜儀法」為確認檢驗之檢驗結果，呈安非他命及甲基安
    非他命陽性反應，此有該公司99年5 月7 日濫用藥物檢驗報
    告及應受尿液採驗人尿液檢體採集送驗紀錄表各1 份附卷可
    參（見毒偵卷第10頁、第12頁），足認被告前開自白與事實
    相符，應可採信。
二、按毒品危害防制條例於92年7 月9 日修正公布，自93年1 月
    9 日施行，其中第20條、第23條將施用毒品之刑事處遇程序
    區分為「初犯」、「5 年內再犯」、「5 年後再犯」。依其
    立法理由之說明：「初犯」，經觀察、勒戒或強制戒治，應
    為不起訴處分或不付審理之裁定；經觀察、勒戒或強制戒治
    執行完畢釋放後，「5 年內再犯」者，因其再犯率甚高，原
    實施之觀察、勒戒及強制戒治既已無法收其實效，爰依法追
    訴或裁定交付審理。至於經觀察、勒戒或強制戒治執行完畢
    釋放，「5 年後再犯」者，前所實施之觀察、勒戒或強制戒
    治已足以遮斷其施用毒品之毒癮，為期自新及協助其斷除毒
    癮，仍用「初犯」規定，先經觀察、勒戒或強制戒治之程序
    。從而，依修正後之規定，祇於「初犯」及「5 年後再犯」
    2 種情形，有其追訴條件之限制，即須於初犯經觀察、勒戒
    或強制戒治釋放後，5 年內均無施用毒品之行為，始能認其
    前所實施之觀察、勒戒或強制戒治已足遮斷毒癮，而得於5
    年後再犯時，再予適用初犯之規定，重行觀察、勒戒等程序
    。倘5 年內已經再犯，經依法再為保安處分或追訴處罰，縱
    其第3 次（或第3 次以上）施用毒品之時間，在初犯之保安
    處分執行完畢釋放5 年以後，即與「5 年後再犯」之情形有
    別，且因已於「5 年內再犯」，顯見其再犯率甚高，原實施
    觀察、勒戒或強制戒治，已無法收其實效，自無再經觀察、
    勒戒及強制戒治之必要，應由檢察官逕行起訴，始符新法修
    正之本旨（最高法院97年第5 次刑事庭會議決議、97年度台
    非字第540 號判決參照）。查本案被告前因施用毒品案件，
    經法院裁定送觀察、勒戒及強制戒治，於執行完畢後5 年內
    再犯施用毒品罪，業經追訴及判處罪刑確定等情，有臺灣高
    等法院被告前案紀錄表在卷可稽，是本案被告所為施用毒品
    之犯行，距離前開強制戒治執行完畢釋放雖已逾5 年，惟被
    告於上開強制戒治執行完畢後5 年內，既已再犯施用毒品罪
    ，並經追訴、處罰，揆諸前揭說明，其本次犯行即與毒品危
    害防制條例第20條第3 項所稱之「5 年後再犯」有別，是公
    訴人依法追訴，於法並無不合，本院自應依法論科。
三、核被告甲○○所為，係犯毒品危害防制條例第10條第2 項之
    施用第二級毒品罪，其施用前持有甲基安非他命之低度行為
    ，應為施用之高度行為所吸收，不另論罪。又被告有事實欄
    所載之犯罪科刑並已執行完畢等情，有臺灣高等法院被告前
    案紀錄表在卷可稽，其於有期徒刑執行完畢後5 年內，故意
    再犯本案有期徒刑以上之罪，應依刑法第47條第1 項規定論
    以累犯，並加重其刑。爰審酌被告曾因施用毒品犯行而送觀
    察、勒戒、強制戒治及法院多次判處罪刑確定，仍不知悛悔
    ，復再施用第二級毒品，顯見其戒絕毒品之決心不堅，及本
    件犯罪之動機、手段、施用毒品為自戕行為，對身體健康產
    生危害及犯罪後於本院審理時尚能坦承犯行之態度等一切情
    狀，量處如主文所示之刑，以示懲儆。
據上論斷，應依刑事訴訟法第273 條之1 第1 項、第299 條第1
項前段，毒品危害防制條例第10條第2 項，刑法第11條前段、第
47條第1 項，判決如主文。
本案經檢察官朱學瑛到庭執行職務。
中    華    民    國    99    年     9    月    30    日
                  刑事第一庭法  官  莊明達
以上正本證明與原本無異。
如不服本判決應於收受判決後10日內向本院提出上訴書狀，並應
敘述具體理由；其未敘述上訴理由者，應於上訴期間屆滿後20日
內向本院補提理由書 (均須按他造當事人之人數附繕本)「切勿
逕送上級法院」。
                            書記官  丁梅芬
中    華    民    國    99    年     9    月    30    日
附錄本件論罪科刑依據法條全文：
毒品危害防制條例第10條
施用第一級毒品者，處6月以上5年以下有期徒刑。
施用第二級毒品者，處3 年以下有期徒刑。

司法院資訊處製作；財團法人民間司法改革基金會備份。
